臺北高等行政法院判決
　　　　　　　　　　　　　　　　　　 93年度簡字第01452號
原　　　告　豐嘉漁業股份有限公司
代　表　人　甲○○董事長）住.
被　　　告　勞工保險局
代　表　人　乙○（總經理）
上列當事人間因勞保事件，原告不服行政院勞工委員會中華民國
93年9月24日勞訴字第0930027854號訴願決定（發文日期：93年9
月30日），提起行政訴訟。本院判決如下：
　　主  文
原告之訴駁回。
訴訟費用由原告負擔。
　　事實及理由
一、程序說明
    本件原分案編號為本院民國（下同）93年度訴字第3873號，
    依通常訴訟程序審理，惟查本件訴訟標的之價額在新臺幣（
    下同）20萬元以下，依行政訴訟法第229條第2項、第1項第2
    款規定及司法院92年9月17日院台廳行一字第23681號令，應
    適用簡易程序，本院並依同法第233條第1項規定，不經言詞
    辯論，逕行裁判。
二、事實概要
    楊清池原以原告豐嘉漁業股份有限公司為投保單位，參加勞
    工保險為被保險人。原告以楊清池於92年8月20日因右眼視
    網膜剝離術後入住高雄醫學大學附設中和紀念醫院診療為由
    ，於同年10月7日申請核退職業傷病自墊醫療費用（被告於
    同日收文）27,046元。經被告審查，以楊清池所患並非92年
    8月8日之保險事故所致，不得視為職業傷害，乃以92年12月
    5日保給醫字第09260884120號函核定（下稱原處分）否准。
    原告不服，向勞工保險監理委員會申請審議，經該會以93年
    4月19日93保監審字第0697號審定書駁回，原告猶不服，提
    起訴願亦遭決定駁回後，遂提起行政訴訟。
三、原告主張：1.被保險人於92年6月26日船隻作業滿載後進入
    PNG所屬港口WEWAK時，即前往診所就醫；嗣於同年8月7日服
    務作業漁船鴻福307號再作業滿載進入馬紹爾所屬港口MAJUR
    O時再行前往就醫，惟該醫院亦無法醫治，故於同年月15日
    搭機返臺前往高雄醫學大學附設中和紀念醫院就醫；2.上述
    事故屬實，因經營遠洋漁業之商艱及海上作業中醫療之不便
    ，舉證困難，只能根據船上工作人員（非專業醫療人士）所
    述，於92年8月海事報告記載當時情況，經由馬紹爾港口當
    地醫師診斷為視網膜剝落並建議手術治療；3.被保險人任職
    於原告擔任輪機長約莫5年之久，並無上列之病史，且因上
    列意外，所有醫療費用均由原告負擔，請惠予准退該傷病自
    墊之醫療費用。據此，依行政訴訟法第5條第2項及勞工保險
    條例第34條第1項、勞工保險條例施行細則第56條第1項規定
    ，求為判決：訴願決定、爭議審定及原處分均撤銷，命被告
    作成准予核退職業傷病自墊醫療費用27,046元之行政處分。
    被告則以：被告將被保險人高雄醫學大學附設中和紀念醫院
    就診病歷資料，送請特約專科醫師審查意見為：「依所附之
    病歷記載，92年8月8日（在國外就診）無外傷，右眼視力模
    糊有1個半月，右側外眼部正常，右眼眼底有視網膜剝離及
    網膜下積水，左眼無異常發現，診斷為長時間性的視網膜剝
    離，建議找視網膜專家處理，依以上之記載，此病況與外傷
    無關，如8月8日上午9時鐵屑刺傷又撞擊鈍物，在當地就診
    當天並無任何外傷之病況，若要傷到視網膜剝離，當天應有
    些外傷病況，但那天就診並無外傷病史及外傷病況，且視力
    模糊已有1個半月，當地醫師認為是一長時間性視網膜剝離
    ，故為普通疾病」，並經勞工保險監理委員會審議，亦經該
    會特約專科醫師審查意見同此見解，據此，被保險人所患並
    非92年8月8日之事故所致，不得視為職業傷害，被告乃核定
    所請核退職業傷病自墊醫療費用不予給付，原處分並無違誤
    ，求為判決駁回原告之訴等語。
四、按勞工保險條例第34條規定：「被保險人因執行職務而致傷
    病或職業病不能工作，以致未能取得原有薪資，正在治療中
    者，自不能工作之第4日起，發給職業傷害補助費或職業病
    補助費。職業病種類表如附表一。前項因執行職務而致傷病
    之審查準則，由中央主管機關定之。」同條例第39條規定：
    「醫療給付分門診及住院診療。」又「本準則依勞工保險條
    例（以下簡稱本條例）第34條第2項規定訂定之。」「被保
    險人因執行職務而致傷病之審查，除法令另有規定外，依本
    準則辦理。」「被保險人因執行職務而致傷害者，為職業傷
    害。」亦為勞工保險被保險人因執行職務而致傷病審查準則
    第1條至第3條第1項所明定。
五、楊清池以原告為投保單位，參加勞工保險為被保險人；原告
    以楊清池於92年8月20日因右眼視網膜剝離術後入住高雄醫
    學大學附設中和紀念醫院診療為由，於同年10月7日申請核
    退職業傷病自墊醫療費用（被告於同日收文）等情，為兩造
    所不爭，並有全民健康保險特殊情況自墊醫療費用核退申請
    書、楊清池簽章之投保單位墊付職災醫療費用證明書、勞工
    保險職業傷病住院申請書、高雄醫學大學附設中和紀念醫院
    92年9月4日出具之診斷證明書附原處分卷可稽。
六、本件之爭執，在於被保險人是否為職業傷害？經查：
  (一)原告雖主張被保險人確實於船上工作時，意外造成右眼視網
    膜剝離云云。惟本件被保險人於92年8月20日因「右眼視網
    膜剝離術後」入住高雄醫學大學附設中和紀念醫院診療，原
    告檢附墊付證明書及相關書件申請核退楊清池職業傷病自墊
    醫療費用，據所附之海事報告載，鴻福307號漁船於92年8月
    7日進入馬紹爾的MAJURO港，8月8日早上9點多，因管路故障
    ，楊清池為焊修管路，右眼不慎被鐵屑刺傷又撞擊鈍物，隨
    即在當地醫院治療數日，右眼仍然看不見，醫師診斷為視網
    膜剝落並建議手術治療，隨即於8月15日返國於高雄就醫等
    語。然經依被保險人於高雄醫學大學附設中和紀念醫院就診
    病歷資料所載，被保險人92年8月8日（在國外就診）無外傷
    ，右眼視力模糊有1個半月，右側外眼部正常，右眼眼底有
    視網膜剝離及網膜下積水，左眼無異常發現，診斷為長時間
    性視網膜剝離。如依上開海事報告記載，被保險人若92年8
    月8日上午9時鐵屑刺傷又撞擊鈍物，傷及視網膜剝離，當日
    就診應有眼部外傷，但該日就診並無外傷情況，已難認其右
    眼視網膜剝離與外傷有關，即非屬職業傷害。經被告送請特
    約專科醫師審查，意見為：「依所附之病歷記載，92年8月8
    日（在國外就診）無外傷，右眼視力模糊有1個半月，右側
    外眼部正常，右眼眼底有視網膜剝離及網膜下積水，左眼無
    異常發現，診斷為長時間性的視網膜剝離，建議找視網膜專
    家處理，依以上之記載，此病況與外傷無關，如8月8日上午
    9時鐵屑刺傷又撞擊鈍物，在當地就診當天並無任何外傷之
    病況，若要傷到視網膜剝離，當天應有些外傷病況，但那天
    就診並無外傷病史及外傷病況，且視力模糊已有1個半月，
    當地醫師認為是一長時間性視網膜剝離，故為普通疾病」，
    此有審查意見表附原處分卷可稽。復經勞工保險監理委員會
    審議，亦經該會特約專科醫師審查意見為：「視網膜剝離絕
    大部分為自發性眼疾，若因外傷所引起，應有外眼部受傷之
    記錄或是有眼內出血、眼球破裂之病況。依楊君92年8月8日
    國外就診紀錄，並無上述之發現，而其診斷為長久性視網膜
    剝離，故應屬自發性之眼疾，而非工作意外」，此亦有審查
    意見表附原審定卷可稽。是本件經被告及勞工保險監理委員
    會2位特約醫師審查，咸認被保險人所患為長久性之視網膜
    剝離，應屬自發性眼疾，而非原告及被保險人所述工作意外
    所致。至原告於訴願時改稱被保險人係92年6月間發生事故
    致右眼受傷，與其申請費用時檢附之海事報告所載內容不符
    ，尚難採信。
七、綜上所述，原處分否准原告所請核退職業傷病自墊醫療費用
    ，認事用法，並無違誤，爭議審定及訴願決定，遞予維持，
    亦無不合，原告訴請如聲明所示，為無理由，應予駁回。
據上論結，本件原告之訴為無理由，依行政訴訟法第98條第3項
前段、第233條第1項，判決如主文。
中　　華　　民　　國　　94　　年　 　6　　月　 10  　 日
                              第三庭法  官　胡方新
上為正本係照原本作成。
本件以訴訟事件所涉及之法律見解具有原則性者為限，始得於本
判決送達後20日內向本院提出上訴狀並表明上訴理由，如已於本
判決宣示後送達前提起上訴者，應於判決送達後20日內補具上訴
理由（均按他造人數附繕本），且經最高行政法院許可後方得上
訴。
中　　華　　民　　國　　94　　年　 　6　　月　 10  　 日
                                    書記官  陳幸潔
